臺灣板橋地方法院民事判決　　　　　　　 96年度婚字第651號
原　　　告　甲○○
被　　　告　乙○○
上列當事人間離婚事件，經本院於民國96年11月27日言詞辯論終
結，判決如下：
    主  文
准原告與被告離婚。
訴訟費用由被告負擔。
    事實及理由
一、原告主張：
（一）兩造於民國77年7 月5 日結婚，婚後初始，尚屬正常，惟
      被告竟慢慢對原告工作有意見，原告在公司加班，被告卻
      懷疑原告出去喝酒、打牌，甚至在外交男朋友，原告每天
      回家面對被告的無理取鬧，甚至出手打原告，鬧自殺，還
      以小孩的生命威脅要同歸於盡，家中物品亦讓被告摔得亂
      七八糟，原告與小孩均不太敢回家，深怕會死在家中，有
      時侯睡覺睡到一半，玻璃破掉從頭上飛過，嚇得不敢睡覺
      ；96年5 月18日，被告又因不讓原告出門，而與原告互相
      拉扯，致原告受有右手腕扭傷痛、左中指裂傷1.5 公分、
      右上肢瘀傷之傷害。又被告長期都沒有拿生活費回來，小
      孩要註冊費也沒有拿錢回來，叫原告自己想辦法。原告已
      覺身心俱疲，兩造婚姻已有嚴重破綻，難以維持共同生活
      ，原告爰依民法第1052條第2 項之規定請求准予離婚。
（二）對被告抗辯之陳述：(1)伊與曾鈺城去旅館是喝酒、聊天，
      因為伊本身在汽車旅館做事情，所以伊覺得那邊是可以安
      靜聊天的地方。警察並沒有查到任何證據。(2)伊不是離家
      出走，是被告將大門的鎖換掉了，伊大概離家約1 個半月
      ，如果原告要伊回去，伊當然會回去。
（三）並聲明：求為判決如主文所示。
二、被告則以：
（一）伊不願意離婚，兩造會吵架係因原告常常與訴外人曾鈺城
      通電話，互動頻繁，更於96年7 月17日下午1 時至4 時許
      、96年7 月25日9 時至翌日12時許，前往新莊市○○路13
      號皇朝汽車旅館相偕休息，被告因不知房間號碼而無法報
      警，只能眼睜睜看原告與曾鈺城駕車離去，嗣於同年7 月
      28日下午5 時，兩人又前往該旅館休息，被告於徵信人員
      掩護下獲知房號，即報警並於同日下午6 時偕同警員抓姦
      ，被告敲房門後，曾鈺城前來開啟房門，經徵信社人員陳
      妍伶自門縫中觀之確實發現原告亦同在房內，且與曾鈺城
      皆無著衣物，全身赤裸，經蒐證後，被告已對原告及曾鈺
      城提出妨害家庭告訴。原告因自己不倫之戀，破壞家庭和
      諧，平日找盡藉口理由刁難被告，誣指被告之不是。
（二）伊從來都沒有打原告，只有最近因為發現原告與外遇對象
      來往，所以有跟原告拉扯、互罵。伊有拿錢回家，只是拿
      的比較少，因為伊自己有約新臺幣140 萬元的卡債的問題
      。
（三）被告已離家出走了，對家裡都不負責任，不聞不問，也不
      給小孩註冊費。證人丙○○並未看見被告傷害原告，其證
      述被告毆打原告，乃受原告及證人丁○○之影響而為不實
      之陳述。
（四）原告與訴外人曾鈺城發生不倫之戀，2 人相差近20歲，被
      告為顧及家庭圓滿百般忍耐，誰知原告為達目的而訴請離
      婚，迫使被告不得不控訴原告與曾鈺城通姦。尤有甚者，
      原告為達勝訴竟唆使子女作不實之陳述，實令被告心寒。
      兩造如有齟齬破綻，實乃因原告之外遇所致，而離婚乃無
      過失之一方始可提起，被告對婚姻既無過失，其訴請離婚
      ，洵屬無據。
（五）並聲明：原告之訴駁回。
三、得心證之理由：
（一）兩造間有婚姻關係存在，業據原告提出戶籍謄本配偶欄記
      載可證。
（二）又原告主張被告懷疑伊在外交男朋友，每天無理取鬧，甚
      至出手打原告，鬧自殺，還以小孩的生命威脅要同歸於盡
      ，家中物品亦讓被告摔得亂七八糟，有時侯睡覺睡到一半
      ，玻璃破掉從頭上飛過，嚇得不敢睡覺，96年5 月18日，
      被告又因不讓原告出門，而與原告互相拉扯，致原告受有
      右手腕扭傷痛、左中指裂傷1.5 公分、右上肢瘀傷之傷害
      等情，雖為被告以前詞置辯，惟原告除提出診斷證明書影
      本1 件為證外，且經證人即兩造長子丁○○證稱：（問：
      兩造現在有無同住？）沒有，已經三、四個月沒有同住了
      。媽媽住在五樓，爸爸住在六樓。（問：兩造為何沒有同
      住？）媽媽會怕爸爸。（問：兩造之間就你的印象相處情
      形如何？）媽媽被爸爸欺負，爸爸會打媽媽，摔東西。頻
      率蠻常的，爸爸發脾氣就會摔東西。（問：被告為何原因
      打原告？）不知道。（問：被告有無威脅要自殺或是同歸
      於盡？）有。我們會害怕。（問：是否曾經有睡覺的時後
      睡到一半，被玻璃砸到的事情？）有，媽媽當時睡在弟弟
      的房間睡覺睡到一半，爸爸從廚房的窗戶射拖把進去弟弟
      的房間，玻璃就砸碎了，事後我有看到玻璃破掉跟拖把。
      （問：被告是否會懷疑原告在外面有交男朋友？）會，爸
      爸都直接罵媽媽說你賺的錢都拿出去給別人花。（問：兩
      造是否常常吵架？）常常。（問：為了何事吵架？）都為
      了爸爸會懷疑媽媽有外遇，（問：平常你們的生活費用是
      由何人負擔？）媽媽。（問：被告有無工作？）有，但是
      賺的錢有沒有拿回家我不知道，因為我沒有錢都是找媽媽
      拿。（問：所謂被告常常打原告、摔東西、鬧自殺是何時
      的事情？）從我有記憶開始，被告就常常打原告、摔東西
      ，鬧自殺是最近一、二年的事情。（問：就你的記憶，被
      告之前摔東西、打原告是否與被告懷疑原告有外遇有關係
      ？）沒有，懷疑有外遇是這一、二年，但是從我有記憶，
      爸爸就會摔東西、打媽媽。有些都只是為了一些無聊的理
      由等語，及證人即兩造次子丙○○證稱：（問：就你印象
      ，爸爸是否有常常摔東西、打媽媽的行為？）有。（問：
      爸爸是否有鬧自殺、說要同歸於盡的事情？）有。（問：
      爸爸這些行為，是何時的事情？）從我小時候，爸爸就會
      摔東西，也會打媽媽。懷疑媽媽有外遇是這一、二年的事
      情。（問：平常爸爸有無負擔家用？）沒有。（問：如何
      知道？）我不太了解，因為爸爸沒有給我錢。（問：是否
      會跟爸爸要日常生活費、註冊費？）會，但是有時候爸爸
      會給我生活費，有時候不會給我。而註冊費不會給我等語
      屬實（均見本院96年8 月8 日言詞辯論筆錄），雖被告復
      提出其與證人陳昶估間之電話錄音及譯文，辯稱：證人丙
      ○○係受證人丁○○之影響云云，惟依該錄音內容所示：
      「被告：為什麼你要到法院說我都沒有給你錢，我打媽媽
      ，我什麼時候打過媽媽？」、「佑：你本來就打媽媽！」
      、「被告：什麼時候？你看到什麼時候？」、「佑：以前
      。」、「以前什麼時候？」、「佑：以前小時候。」、「
      被告：小時候？你知道小時候幾歲？你怎麼知道小時候？
      」、「佑：本來就有打，哥哥說打就有打，我也說有打。
      」、「被告：哥哥說有打，你就說有？」「佑：對呀。」
      「被告：你那麼聽哥哥的話是不是？」「佑：對呀。」「
      被告：哥哥叫你做什麼，你就做什麼？」「佑：對呀」，
      顯然證人丙○○僅係以簡單之「對呀」來回應被告一連串
      之質問，究難以此即謂其已承認其於法院之證詞均係受證
      人丁○○所引導，更無法憑為認定證人丙○○、甚或丁○
      ○之前開證詞均屬受原告唆使所為不實陳述，是原告主張
      遭被告毆打，被告鬧自殺、威脅要同歸於盡、摔擲家中物
      品等語，應屬有據；至被告所提原告與訴外人曾鈺城間於
      95年5 月至同年10月間密集聯絡之通聯紀錄，及原告與曾
      鈺城於96年7 月17日、7 月26日、7 月28日駕車自旅館離
      去、曾鈺城頭髮濕漉之照片等件，原告雖辯稱該曾鈺城係
      朋友，前往旅館僅係喝酒、聊天云云，姑不論原告是否已
      與曾鈺城發生通、相姦之行為，然其與曾鈺城間曖昧之舉
      ，致令被告心生懷疑，原告亦難辭其責。
（三）按「民法親屬編於74年修正後，於第1052條增列第2 項離
      婚事由之概括規定，准『有前項以外之重大事由，難以維
      持婚姻者，夫妻之一方得請求離婚』其目的在使夫妻請求
      裁判離婚之事由較富彈性，是夫妻間發生之情事，苟足使
      婚姻難以維持，即無不准依該條第2 項訴請離婚之理，不
      因當事人併據同一事實主張有該條第1 項離婚原因而有不
      同。」。從而，以該夫妻依上開民法第1052條第2 項及參
      諸該條項但書之規定，為訴請離婚者，本固須以該離婚之
      重大事由非由請求之夫或妻之一方所應負責為限，始得訴
      請判決離婚。至於如該難以維持婚姻之重大事由，夫妻雙
      方均需負責時，即係應比較該夫妻雙方之有責程度，僅責
      任較輕之一方，得向責任較重之他方請求離婚，或於有責
      程度相同時，而認雙方均得請求離婚為是（此並有最高法
      院90年度台上字第804 號判決足參）。又婚姻係以夫妻之
      共同生活為目的（民法第1001條規定），配偶應互相協力
      保持其共同生活之圓滿及幸福。本院衡以兩造間婚後，被
      告經常出手毆打原告、或摔擲家中物品出氣，未知維護與
      原告間家庭生活之圓滿，而原告亦不思與被告協力溝通解
      決兩造婚姻之癥結，竟轉而與另名男子發生曖昧之情，被
      告於知情後仍不思反省，更採取威脅要自殺、拉扯、互罵
      、抓姦等激烈手段，加深與原告間感情之裂痕，兩造明顯
      欠缺互信互愛之基礎，終至惡化彼此之關係，兩造婚姻至
      今已發生嚴重破綻，依婚姻乃一男一女之兩性結合，以組
      織家庭，共同生活為目的，而本件因上開之事由，不僅就
      兩造主觀婚姻維持之意願有所薄弱，夫妻關係就兩造客觀
      上應存之基本生活及相互扶持、誠摯相愛之對待義務，早
      已創傷殆盡，客觀上亦已因上情而足以破壞該婚姻共同生
      活，而達於難以繼續維持婚姻之重大事由，且衡以該事由
      之發生、擴大、終致無可回復，兩造均有歸責性，而無分
      軒輊，是依上法條規定之旨及最高法院判決之見解，原告
      依民法第10 52 條第2 項之規定訴請准與被告離婚，則屬
      有理，當予准許。
（四）兩造其餘之陳述及所提及其證據，於判決之結果無涉，自
      不須逐一論述，併此敘明。
四、據上論斷，原告之訴，為有理由，依民事訴訟法第78條，判
    決如主文。
中　　華　　民　　國　　96　　年　　12　　月　　14　　日
                      家事法庭  法　官　葉靜芳
以上正本證明與原本無異
如對本判決不服，應於判決送達後二十日內向本院提出上訴狀（
並提出繕本），並繳納上訴裁判費。
中　　華　　民　　國　　96　　年　　12　　月　　17　　日
                                書記官　鄒秀珍
